臺灣高雄地方法院刑事判決　　　　　　　95年度訴字第4600號
公　訴　人　臺灣高雄地方法院檢察署檢察官
被　　　告　乙○○
　　　　　　　　　　（現於高雄女子監獄執行中）
上列被告因毒品危害防制條例案件，經檢察官提起公訴（95年度
毒偵字第8402、8550號），本院判決如下：
    主  文
乙○○施用第一級毒品，處有期徒刑捌月。又施用第二級毒品，
，處有期徒刑參月。應執行有期徒刑拾月。
    事  實
一、乙○○前因施用毒品案件，經本院以92年度毒聲字第403 號
    裁定送觀察、勒戒後，認無繼續施用毒品之傾向，於民國92
    年6 月11日執行完畢出所，並經臺灣高雄地方法院檢察署檢
    察官，於同年月18日以92年度毒偵字第3447號為不起訴處分
    確定。再因施用毒品案件，經本院以92年度毒聲字第3349號
    裁定送觀察、勒戒後，認無繼續施用毒品之傾向，於93年3
    月19日執行完畢釋放出所，並經同署檢察官於同日以93年度
    毒偵緝字第143 號為不起訴處分確定。復因施用毒品案件，
    經本院以95年度訴字第1548號判處有期徒刑6 月確定。猶不
    知戒絕毒癮，明知海洛因及甲基安非他命分別係毒品危害防
    制條例第2 條第2 項第1 款及第2 款所分別明定之第一級毒
    品及第二級毒品，不得持有、施用，竟於93年3 月19日觀察
    、勒戒執行完畢釋放後5 年內，再犯上開施用毒品罪，並經
    判刑確定後，仍不知警惕，復基於反覆、延續施用第一級毒
    品海洛因之單一行為決意，自95年7 月25日17時50分許回溯
    24小時內之某時（不含公權力拘束自由期間）至95年9 月29
    日上午8 、9 時許止，以每3 、4 天施用1 次之頻率，在其
    高雄縣林園鄉○○路39號住處，以將第一級毒品海洛因摻水
    加入注射針筒內注射之方式，施用第一級毒品海洛因多次；
    另基於施用第二級毒品甲基安非他命之犯意，於95年9 月27
    日之某時，在上開處所，以將第二級毒品甲基安非他命放置
    於玻璃球內點火燒烤吸食煙氣之方式，施用第二級毒品甲基
    安非他命1 次（起訴書誤載為安非他命）。嗣於95年7 月25
    日18時10分許，因其屬列管毒品調驗人口，經警通知採尿送
    驗，結果呈現嗎啡陽性反應，另於95年9 月29日上午11時25
    分許，在上開住處前，因形跡可疑，經警攔檢盤查，並徵得
    其同意採集尿液送驗，結果呈嗎啡及甲基安非他命陽性反應
    ，始悉上情。
二、案經高雄市政府警察局小港分局報請臺灣高雄地方法院檢察
    署檢察官偵查起訴，經被告為有罪之陳述後，本院裁定依簡
    式審判程序審理。
    理  由
一、按除被告所犯為死刑、無期徒刑、最輕本刑為3 年以上有期
    徒刑之罪或高等法院管轄第一審案件者外，於法院行準備程
    序進行中，被告先就被訴事實為有罪之陳述時，審判長得告
    知被告簡式審判程序之旨，並聽取當事人、代理人、辯護人
    及輔佐人之意見後，裁定進行簡式審判程序；且受命法官行
    準備程序，與法院或審判長有同一之權限；又簡式審判程序
    之證據調查，不受刑事訴訟法第159 條第1 項、第161 條之
    2 、第161 條之3 、第163 條之1 及第164 條至第170 條規
    定之限制，刑事訴訟法第273 條之1 第1 項、第279 條第2
    項前段、第273 條之2 分別定有明文。被告乙○○所為係犯
    死刑、無期徒刑、最輕本刑為3 年以上有期徒刑以外之罪，
    其於準備程序中就被訴事實為有罪之陳述，經受命法官告知
    簡式審判程序之旨，並聽取公訴人、被告之意見後，本院合
    議庭認為適宜由受命法官獨任進行簡式審判程序，依刑事訴
    訟法第273 條之1 第1 項規定，裁定由受命法官獨任進行審
    判程序，合先敘明。
二、上揭事實，業據被告於本院審理時供承不諱，且被告於95年
    7 月25日18時50分許，及同年9 月29日上午11時25分許，為
    警查獲後所採集之尿液，經分別送檢驗之結果，分呈嗎啡陽
    性反應，與嗎啡及甲基安非他命陽性反應，有長榮大學95年
    10月2 日TRC 檢體編號0000000 號確認報告及列管毒品人口
    尿液檢體採集送驗紀錄表、高雄市立凱旋醫院95年10月10日
    A00000000 號濫用藥物尿液檢驗報告及高雄市政府警察局小
    港分局嫌疑人尿液代碼與姓名對照表各1 紙附卷可稽。又毒
    品施用後於尿液中可檢出之時間，受施用劑量、施用方式、
    飲水量之多寡、個人體質及其代謝情況等因素影響，因個案
    而異。一般可檢出之最長時間為海洛因服用後2 至4 天，嗎
    啡2-4 天、安非他命1 至4 天、甲基安非他命1 至5 天、MD
    MA 1至4 天、大麻1-10天，業經行政院衛生署管制藥品管理
    局92年3 月10日管檢字第092001495 號函示明確，是被告供
    稱其施用甲基安非他命之時間係於95年9 月29日為警察查獲
    前2 日即同年月27日之某時之言，尚非無據，且與起訴書所
    指堪認為同一事實。是被告之任意性自白核與事實相符，應
    堪採信。本案事證明確，被告上開施用毒品犯行，堪以認定
    。
三、按觀察、勒戒或強制戒治執行完畢釋放後，5 年內再犯毒品
    危害防制條例第10條施用毒品之罪者，應依法追訴，毒品危
    害防制條例第23條第2 項定有明文。本件被告經本院裁定送
    觀察、勒戒，於93年3 月19日觀察、勒戒執行完畢釋放，而
    經臺灣高雄地方法院檢察署檢察官以93年度毒偵緝字第143
    號為不起訴處分確定乙節，此有臺灣高雄地方法院檢察署刑
    案資料查註紀錄表、全國施用毒品案件紀錄表及臺灣高等法
    院被告前案紀錄表等件在卷可參，是被告於送觀察、勒戒執
    行完畢釋放後，5 年內再犯本件施用毒品罪行，依前開法條
    之規定，應依法追訴，本院就被告本件施用毒品犯行，自得
    依法論罪科刑。
四、論罪科刑：
  (一)按95年7 月1 日修正施行之刑法已刪除連續犯之規定，被告
    上開多次施用第一級毒品海洛因之犯行，本院爰審酌：1.毒
    品危害防制條例第2 條第1 項規定的毒品，本具有成癮性，
    故毒品危害防制條例所規定之施用毒品行為本質上應即具有
    因毒品成癮而反覆施用之性質；2.參酌最高法院95年度台上
    字第1079號判決揭示「刑事法若干犯罪行為態樣，本質上原
    具有反覆、延續實行之特徵，立法時既予特別歸類，定為犯
    罪構成要件之行為要素，則行為人基於概括之犯意，在密切
    接近之一定時、地持續實行之複次行為，倘依社會通念，於
    客觀上認為符合一個反覆、延續性之行為觀念者，於刑法評
    價上，即應僅成立一罪。學理上所稱「集合犯」之職業性、
    營業性或收集性等具有重複特質之犯罪均屬之，例如經營、
    從事業務、收集、販賣、製造、散布等行為概念者是」之意
    旨及最高法院71年台上字第2837號判例、92年度台上字第67
    44號判決意旨所揭示「行為人主觀上就同一犯罪構成事實，
    以單一行為之數個舉動接續進行，以實現一個犯罪構成要件
    ，侵害同一法益，客觀上亦認係實施一個犯罪行為」之接續
    犯概念。而毒品危害防制條例所規定處罰之施用毒品行為固
    具有反覆實施之性質，然各次施用毒品之行為係為滿足各單
    次毒癮發作所致，各次施用毒品行為係各自獨立，尚難認係
    同一行為之數次舉動，換言之，施用毒品行為與上揭接續犯
    之概念有別，而集合犯與連續犯之區別則在於立法者已將本
    質上具有反覆、延續實行之特徵予特別歸類而定為犯罪構成
    要件之行為要素，且依社會通念於客觀上認為符合一個反覆
    、延續性之行為觀念者即應僅成立集合犯之一罪，反之則係
    連續犯，準此，毒品危害防制條例既依成癮性、濫用性及對
    社會危害性而將毒品分為四級，且僅規定處罰施用第一、二
    級毒品，足見毒品危害防制條例所處罰施用第一、二級毒品
    ，其構成要件之行為要素係具有成癮、濫用之反覆、延續實
    行。本案被告各該施用第一級毒品海洛因犯行之期間，仍持
    續不定時施用，均未曾間斷，至地點則均在被告住處，在時
    、空上，具密接關係，況在此段期間中，被告別無因施用毒
    品遭警查獲而中斷其犯行、犯意之情事，則被告之各該施用
    第一級毒品海洛因之犯行間，顯係出於反覆、延續施用該種
    毒品之單一行為決意至明，從而在行為概念上，應評價認係
    包括一罪之集合犯，較符合社會通念，也較為合理。
  (二)核被告所為施用第一級毒品海洛因及第二級毒品甲基安非他
    命之行為，係犯毒品危害防制條例第10條第1 項之施用第一
    級毒品海洛因罪及同條第2 項之施用第二級毒品甲基安非他
    命罪。其持有第一級毒品海洛因及第二級毒品甲基安非他命
    之低度行為，分別為施用第一級毒品海洛因及第二級毒品甲
    基安非他命之高度行為所吸收，不另論罪。又公訴意旨雖僅
    就被告95年7 月25日及95年9 月29日之施用第一級毒品海洛
    因犯行提起公訴，而未及於被告在此期間各次之施用毒品犯
    行，惟此與經起訴之部分既屬集合犯之實質上一罪關係，本
    院爰併審理之。再被告前因94年9 月22日施用第一級毒品犯
    行，經本院於95年8 月9 日以95年度訴字第1548號判處有期
    徒刑6 月確定在案，有該刑事判決書及台灣高等發院被告前
    案紀錄表各1 份在卷可考，而被告於本院審理中自承於前案
    後曾自行勒戒3 、4 個月，因為不舒服，乃又再行施用等語
    （見本院96年2 月1 日審判筆錄），是本案顯為被告另行起
    意所犯，即與前案並無修正前刑法連續犯或集合犯之關係，
    而非前案既判力之所及，附此敘明。本院爰審酌被告前經觀
    察、勒戒及處刑後，仍未能戒絕其毒癮而再次違犯施用毒品
    罪，足證前開保安處分措施及處刑均已難矯治其惡性，惟念
    其於犯罪後坦承犯行及所犯為自戕行為等一切情狀，分別量
    處如主文所示之刑，並定其應執行之刑，以資懲儆。
據上論斷，應依刑事訴訟法第273 條之1 第1 項、第299 條第1
項前段，毒品危害防制條例第10條第1 項、第2 項，刑法第11
條、第51條第5 款，判決如主文。
本案經檢察官甲○○到庭執行職務。
中　　華　　民　　國　　96　　年　　2　　月 　  14　　日
                  刑事第十六庭  法　官  郭宜芳
以上正本證明與原本無異。
如不服本判決，應於判決送達後10日內，向本院提出上訴狀。
中　　華　　民　　國　　96　　年　　2　　月　 　14  　日
                                書記官  陳素徵
附錄本判決論罪法條全文：
毒品危害防制條例第10條：
施用第一級毒品者，處6月以上5年以下有期徒刑。
施用第二級毒品者，處3年以下有期徒刑。
